臺灣高等法院刑事判決
109年度上易字第128號
上  訴  人  
即  被  告  游錦文  


上列上訴人即被告因毒品危害防制條例案件，不服臺灣宜蘭地方
法院108年度易字第548號，中華民國108年11月19日第一審判決
（起訴案號：臺灣宜蘭地方檢察署108年度毒偵字第529號、108
年度毒偵字第557號），提起上訴，本院判決如下：
    主  文
上訴駁回。
    事  實
一、游錦文明知甲基安非他命為毒品危害防制條例第2條第2項第
    2款所規定之第二級毒品，不得施用、持有，竟分別基於施
    用第二級毒品甲基安非他命之犯意，為下列犯行：
(一)於民國108年6月16日晚上10時30分許，在宜蘭縣○○鄉○○村00
    鄰○○路0段000巷0號住處，以將甲基安非他命置於玻璃球燒
    烤吸食煙霧之方式，施用第二級毒品甲基安非他命1 次，嗣
    於108年6月17日上午5時30分許，在宜蘭縣○○鄉○○路○段000
    號之1前，因行跡可疑為警攔查，其於有偵查犯罪職權之機
    關或公務員尚未有積極之證據合理懷疑其有上開施用第二級
    毒品甲基安非他命犯行之前，主動向員警自首上開施用甲基
    安非他命犯行，旋經其同意後，由警採尿送驗結果，檢出安
    非他命及甲基安非他命之陽性反應，始悉上情。
(二)於108年6月27日中午，在宜蘭縣○○鄉○○路00號住處房間內，
    以同方式，施用甲基安非他命1次，旋於同日下午2時50分許
    ，在上址住處為警搜索扣得第二級毒品甲基安非他命3 包（
    總毛重3.7435公克，抽驗袋上編號2，毛重1.3297公克，取
    樣0.0082公克）及其所有供施用第二級毒品甲基安非他命所
    用之吸食器1組等物，並經其同意後，由警採尿送驗結果，
    檢出安非他命及甲基安非他命之陽性反應，始悉上情。
二、案經宜蘭縣政府警察局宜蘭分局報請臺灣宜蘭地方檢察署檢
    察官偵查起訴。
    理  由
壹、程序事項：
一、被告前因施用毒品案件，經臺灣宜蘭地方法院（下稱宜蘭地
    院）以94年度毒聲字第39號裁定送觀察、勒戒，於民國94年
    4月6日入觀察、勒戒處所施以觀察、勒戒處分後，認無繼續
    施用毒品之傾向，於94年5月10日執行完畢釋放，並由臺灣
    宜蘭地方檢察署（下稱宜蘭地檢）檢察官以94年度毒偵字第
    388 號、94年度毒偵緝字第45號為不起訴處分確定；又因施
    用毒品、偽證等案件，分別經本院、宜蘭地院以95年度上訴
    字第2195號、95年度訴字第179號判決判處有期徒刑3 月、6
    月確定，上開2罪經本院以95年度聲字第2299號裁定定應執
    行有期徒刑7月確定，另因施用毒品案件，經宜蘭地院以95
    年度簡上字第83號判決判處有期徒刑4月確定，再經宜蘭地
    院以96年度聲減字第14號裁定減為有期徒刑2月確定，於95
    年10月17日入監接續執行上開有期徒刑7月、2月，於96年7
    月16日執行完畢，是被告於觀察勒戒執行完畢釋放後5年內
    ，再犯施用毒品案件，應依毒品危害防制條例第23條第2項
    規定，逕行追訴處罰。
二、證據能力：本件判決認定事實所引用之卷內供述及非供述證
    據（包含人證與文書證據等證據），均無證據證明係公務員
    違背法定程序所取得，並經檢察官、被告表示同意有證據能
    力（本院卷第92至94頁），經審酌該等證據資料製作時之情
    況，亦無違法不當或證明力明顯過低之瑕疵，堪認作為證據
    應屬適當，依刑事訴訟法第158條之4反面解釋及第159條至
    第159條之5規定，俱有證據能力。
貳、實體事項：
一、認定犯罪事實所憑證據及理由
(一)事實欄㈠所示施用第二級毒品甲基安非他命犯行部分，據被
    告於警詢、偵查、原審及本院審理中之自白，暨宜蘭縣政府
    警察局宜蘭分局（下稱宜蘭分局）毒品犯罪嫌疑人尿液採驗
    作業管制紀錄、採尿同意書、慈濟大學濫用藥物檢驗中心10
    8年6月20日慈大藥字第108062013號函所附慈濟大學濫用藥
    物檢驗中心檢驗總表（採尿日期108年6月17日）各1紙附卷
    可佐（宜蘭分局警蘭偵字第1080015212號刑案偵查卷宗第2
    、4至7頁、宜蘭地檢108年度毒偵字第557號卷第21頁正背面
    ，原審卷第65、71頁，本院卷第95頁）。
(二)事實欄㈡所示施用第二級毒品甲基安非他命犯行部分，據被
    告於警詢、偵查、原審及本院審理中之自白，並有宜蘭地院
    所核發之搜索票、宜蘭分局搜索、扣押筆錄、扣押物品目錄
    表、毒品初步鑑驗、現場及毒品照片、採尿同意書、毒品犯
    罪嫌疑人尿液採驗作業管制紀錄、採尿同意書、慈濟大學濫
    用藥物檢驗中心108年7月22日慈大藥字第108070503號函所
    附慈濟大學濫用藥物檢驗中心檢驗總表（採尿日期108年6月
    17日）各1紙附卷可佐（宜蘭分局警蘭偵字第1080014564號
    刑案偵查卷宗第7至10、12至16、19頁、宜蘭地檢108年度毒
    偵字第529號卷第18至19、26至27頁，原審卷第65、70、71
    頁，本院卷第95頁）。另為警持搜索票扣得之扣案晶體3包
    ，經鑑定後檢出第二級毒品甲基安非他命（總毛重3.7435公
    克，抽驗袋上編號2 ，毛重1.3297公克，取樣0.0082公克）
    ，有慈濟大學濫用藥物檢驗中心108年7月22日慈大藥字第00
    0000000號鑑定書1份在卷可稽，復有扣案之被告所有供施用
    第二級毒品甲基安非他命所用之吸食器1組在卷可參（宜蘭
    地檢108年度毒偵字第529號卷第24至25頁，原審卷第70頁）
    。
(三)綜上，足認被告自白與事實相符，堪信為真實。本件事證明
    確，被告犯行均堪認定，應依法論科。
二、論罪：
(一)按甲基安非他命屬毒品危害防制條例第2條第2項第2款所明
    定之第二級毒品，皆不得非法持有、施用之。核被告所犯2
    次施用甲基安非他命之行為，皆係犯毒品危害防制條例第10
    條第2項之施用第二級毒品罪。
(二)被告先後持有甲基安非他命，嗣進而施用之，迄至為警查獲
    時止，持有之低度行為各為當次施用之高度行為所吸收，俱
    不另論罪。
(三)又被告所犯上開2罪間，犯意各別，行為互殊，應予分論之
    。
(四)構成累犯加重部分：
 1、被告前多次因施用毒品案件，各經宜蘭地院⑴以100年度易字
    第302號判決判處有期徒刑5月、5月，定應執行有期徒刑7月
    確定，於100年9月13日入監執行，於101年4月12日執行完畢
    ；⑵分別以103年度簡字第319號、103年度簡字第519號判決
    判處有期徒刑6月、6月確定，上開2罪經宜蘭地院以103年度
    聲字第589號裁定定應執行有期徒刑10月確定，於103年8月1
    5日入監執行，於104年6月14日執行完畢；⑶分別以106年度
    簡字第134號、106年度簡字第601號判決判處有期徒刑6 月
    、6月確定，上開2罪復經宜蘭地院以106年度聲字第717號裁
    定定應執行有期徒刑11月確定，於106年6月22日入監執行，
    於107年5月17日執行完畢；⑷以107年度簡字第1235號判決判
    處有期徒刑5月確定，於108年4月18日易科罰金執行完畢，
    有本院被告前案記錄表1件在卷可參，是被告受有期徒刑之
    執行完畢後，5年以內故意再犯本案有期徒刑以上之各罪，
    皆為累犯，均應依刑法第47條第1項之規定加重其刑。
 2、刑法有關累犯加重本刑部分，其不分情節於累犯者有其特別
    惡性及對刑罰反應力薄弱等立法理由，一律加重最低本刑，
    於不符合刑法第59條所定要件之情形下，致生行為人所受之
    刑罰超過其所應負擔罪責之個案，其人身自由因此遭受過苛
    之侵害部分，對人民受憲法第8條保障之人身自由所為限制
    ，不符憲法罪刑相當原則，牴觸憲法第23條比例原則。於此
    範圍內，有關機關應自本解釋公布之日起2年內，依本解釋
    意旨修正之。於修正前，為避免發生上述罪刑不相當之情形
    ，法院就該個案應依本解釋意旨，裁量是否加重最低本刑（
    司法院大法官會議釋字第775號解釋意旨參照）。審酌被告
    構成累犯之前案犯罪紀錄與本案為同一罪質之施用毒品罪，
    足徵其對刑罰反應力之薄弱，若加重最低本刑並無罪刑不相
    當之情形，應依刑法第47條第1項規定，加重其刑。
(五)事實欄㈠符合自首之說明：
 1、按刑法第62條所謂發覺，固非以有偵查犯罪權之機關或人員
    確知其人犯罪無誤為必要，而於對其發生嫌疑時，即得謂為
    已發覺；但此項對犯人之嫌疑，仍須有確切之根據得為合理
    之可疑者，始足當之，若單純主觀上之懷疑，要不得謂已發
    生嫌疑（最高法院72年臺上字第641號判例意旨參照）。
 2、經查，被告於108年6月17日上午5時30分許，在宜蘭縣○○鄉○
    ○路○段000號之1前，因行跡可疑為警攔查，被告於有偵查犯
    罪職權之警員尚不知其有事實欄㈠所載施用毒品甲基安非他
    命犯行前，即自行坦承其於108年6月14日晚間11時許有施用
    毒品甲基安非他命，且經被告同意接受採尿送驗，此有調查
    筆錄1份附卷可稽（宜蘭分局警蘭偵字第1080015212號刑案
    偵查卷宗第2頁），員警雖因被告前有多次毒品前科而懷疑
    被告有施用毒品，然核屬單純主觀上之懷疑，且被告經警採
    集尿液之檢驗結果，係遲於108年6月20日始經出具，有慈濟
    大學濫用藥物檢驗中心108年6月20日慈大藥字第108062013
    號函1份在卷可稽（宜蘭分局警蘭偵字第1080015212號刑案
    偵查卷宗第5、6頁），是被告就事實欄㈠所載施用第二級毒
    品甲基安非他命部分，確係對於未發覺之罪自首而受裁判，
    爰依刑法第62條前段之規定，減輕其刑，並依法先加重後減
    輕之。
三、維持原判決及被告上訴不可採之理由：
(一)原審法院同上認定，以被告本案所為事證明確，係各犯毒品
    危害防制條例第10條第2項之施用第二級毒品罪，而適用毒
    品危害防制條例第10條第2項、第18條第1項前段，刑法第11
    條、第62條前段、第47條第1項等規定，並審酌被告屢犯不
    改，顯見其意志不堅，缺乏勒戒動機，其施用毒品足以導致
    精神障礙、性格異常，甚至造成生命危險，戕害一己之身體
    健康，惟其犯後尚能坦承犯行、態度尚稱良好，兼衡被告從
    事農作、學歷為大專肄業等一切情狀，分別量處有期徒刑6
    月、9月，並就有期刑6月部分，依刑法第41條第1項前段之
    規定，諭知易科罰金之折算標準，且宣告扣案之第二級毒品
    甲基安非他命3包（總毛重3.7435公克，抽驗袋上編號2，毛
    重1.3297公克，取樣0.0082公克）暨外包裝袋3個，均沒收
    銷燬，另被告所有供施用第二級毒品所用之吸食器1組，併
    予宣告沒收等節，認事用法均無違誤，量刑亦屬妥適，應予
    維持。
(二)被告上訴意旨雖以原審量刑過重，請求從輕量刑云云，然關
    於量刑輕重，屬為裁判之事實審法院得依職權自由裁量之事
    項，苟其量刑已以行為人之責任為基礎，並斟酌刑法第57條
    各款所列情狀，在法定刑度內，酌量科刑，如無偏執一端，
    致明顯失出失入情形，上級審法院即不得單就量刑部分遽指
    為不當或違法。本件原審量刑業時已審酌以上各情，並詳敘
    如上，顯係以行為人責任為基礎，考量刑法第57條各款所列
    情狀，而分別就被告上開各犯行，為刑之量定，既未濫用自
    由裁量之權限，亦無逾越職權或違反比例原則、罪刑均衡原
    則，自難認有何違法或不當。茲查，被告除前開施用毒品構
    成累犯之前案紀錄外，昔前於94年以降，亦有多起施用毒品
    之前科紀錄，分別經宜蘭地院以95年度訴字第179號判決判
    處有期徒刑6月確定（施用第一級毒品）、以95年度簡上字
    第83號判決判處有期徒刑4月，經減為有期徒刑2月確定、以
    98年度易字第489號判決判處有期徒刑5月確定，分別經入監
    執行後，仍無減於其施用毒品之惡習，繼而再犯如前開所示
    構成累犯之7次施用第二級毒品前科，被告遭科處之刑度總
    在有期徒刑5月、6月等俱得易科罰金之刑期間來回，不若一
    般施用毒品者依其犯罪次數之累增而加重其刑罰，業已獲致
    刑之寬典；然而，被告仍不知悛悔、戒除毒癮，又再犯本案
    第10次及第11次施用第二級毒品甲基安非他命，足稽被告刑
    罰感應力、自我控制力甚低，非施予重刑，不足懲其惡性、
    矯其惡習。本案原審就被告第10次施用第二級毒品即事實欄
    ㈠部分，斟酌被告自首減輕之要件，再度量處被告得易科罰
    金之有期徒刑6月（被告前已有4次判處有期徒刑6月之紀錄
    ），已是寬諒；至第11次即事實欄㈡之部分，除於前次施用
    後近二星期又再度施用第二級毒品外，復查獲3包尚未吸食
    完畢之第二級毒品甲基安非他命及被告所有供吸食所用之吸
    食器1組，是原審針對本次犯行，量處被告有期徒刑9月，當
    屬罰所當責，屬法院裁量職權之適法行使，未悖於罪責相當
    之要求，並無量刑過重之情形，是認本件被告之上訴，並無
    理由，應予駁回。
據上論斷，應依刑事訴訟法第368條，判決如主文。
本案經臺灣宜蘭地方檢察署檢察官劉惟宗提起公訴，臺灣高等檢
察署檢察官李嘉明到庭執行職務。
中    華    民    國    109   年    2     月    20    日
                  刑事第三庭    審判長法  官  張惠立
                                      法  官  張江澤
                                      法  官  劉兆菊
以上正本證明與原本無異。
不得上訴。
                                      書記官  陳佳微
中    華    民    國    109   年    2     月    20    日
附錄：本案論罪科刑法條全文
毒品危害防制條例第10條
施用第一級毒品者，處6月以上5年以下有期徒刑。
施用第二級毒品者，處3年以下有期徒刑。